【裁判字號】    98,聲,951
【裁判日期】    980717
【裁判案由】    返還提存物
【裁判全文】
臺灣桃園地方法院民事裁定               98年度聲字第951號
聲  請  人  泰豐輪胎股份有限公司
法定代理人  甲○○
相  對  人  乙○○
上列當事人間聲請發還擔保金事件，本院裁定如下：
    主      文
聲請駁回。
    理      由
一、聲請意旨略以：聲請人與相對人間請求損害賠償事件，前遵
    本院96年度裁全字第3611號民事裁定，准予聲請人提供新臺
    幣（下同）60萬元為債務人（即相對人）供擔保後，得對債
    務人之財產假扣押，並經聲請人以本院96年度存字第3460號
    提存書提存後，聲請執行上開假扣押案，茲因供擔保之原因
    消滅，聲請人已定二十日以上之期間催告相對人就其假扣押
    之執行所受之損害，對聲請人行使權利，然相對人迄未對聲
    請人行使權利，為此，爰依法聲請返還前述擔保金等語。
二、按供擔保人聲請返還其因假扣押而供擔保之提存物，依民事
    訴訟法第106 條前段準用同法第104 條第1 項之規定，須符
    合：(1)應供擔保之原因消滅；(2)供擔保人證明受擔保利益人
    同意返還；(3)訴訟終結後，供擔保人證明已定20日以上之期
    間，催告受擔保利益人行使權利而未行使，或法院依供擔保
    人之聲請，通知受擔保利益人於一定期間內行使權利並向法
    院為行使權利之證明而未證明者等要件之一，始得為之。又
    因假扣押所供擔保之提存物，乃為保障受擔保利益人可能因
    不當假扣押受有損害而設，換言之，該擔保係備供受擔保利
    益人因假扣押所受損害之賠償。而所謂「應供擔保之原因消
    滅」係指受擔保利益人無損害發生，或供擔保人就所生損害
    已賠償受擔保利益人而言（最高法院53年度台抗字第279 號
    判例意旨參照）。且按在因假扣押或假處分所供擔保之情形
    ，因該擔保係為保障受擔保利益人因不當假扣押所受損害而
    設，倘執行法院已依假扣押裁定實施假扣押之強制執行，則
    在供擔保人撤回假扣押之強制執行前，受擔保利益人所受損
    害仍可能繼續發生，損害額既未確定，自無強令其行使權利
    之理，故如依民事訴訟法第106 條準用第104 條第1 項第3
    款「訴訟終結後供擔保人證明已定20日以上之期間催告受擔
    保利益人行使權利而未行使」請求返還擔保金之情形，須限
    於假扣押債權人已撤回其假扣押強制執行之聲請，方符合前
    開條款催告行使權利之要件。
三、查本件聲請人雖主張其所提本案訴訟（本院96年度訴字第11
    29號、臺灣高等法院97年度上字第88號請求損害賠償訴訟）
    業已判決確定，惟揆諸前開說明，此核非屬「應供擔保之原
    因消滅」之情形。又聲請人雖提出郵局存證信函，欲證明其
    已定期催告受擔保利益人（即相對人）行使權利。惟查，本
    件受擔保利益人即相對人乙○○，自民國88年間起，即設籍
    居住於桃園縣平鎮市○○路○ 段「150 巷」255 弄35號4 樓
    ，且聲請人對相對人所提起之前開本案訴訟（即臺灣高等法
    院97年度上字第88號民事訴訟），相對人向法院所陳報之地
    址，亦為桃園縣平鎮市○○路○ 段「150 巷」255 弄35號4
    樓（此有相對人之個人基本資料查詢、及聲請人所提出之上
    開民事判決附卷可憑），然經對照聲請人所提出之催告相對
    人行使權利之存證信函所記載送達相對人的地址，卻為桃園
    縣平鎮市○○路○ 段「50巷」255 弄35號4 樓，且聲請人所
    定催告期間只有七日，依前開說明，聲請人之催告自於法不
    合，而與前述法文所明定之要件尚屬有間。從而，聲請人之
    聲請既不符合返還擔保金之要件，自不能准許。
三、爰裁定如主文。
中    華    民    國    98    年    7     月    17    日
                        民事第三庭  法  官  林曉芳
以上正本證明與原本無異
如不服本裁定應於送達後十日內向本院提出抗告狀，並應繳納抗
告裁判費新台幣壹仟元
中    華    民    國    98    年    7     月    20    日
                                    書記官  邱飛鳴


司法院資訊處製作；財團法人民間司法改革基金會備份。
